---
title: "BlueSky"
author: "Lucas Terciotti"
output: html_document
---
##Estudo de caso BlueSky

```{r message=FALSE, warning=FALSE}
library(readxl)
library(tidyverse)
library(ggplot2)
dados <- read_excel("C:/Users/lucas/Desktop/Analise de Dados/DecisaoRisco/BlueSky_Single-Leg_demand.xls",
                    range = "A6:B371", col_types = c("date","numeric"))
```

Gerando um gráfico de demanda por data:

```{r}
colnames(dados)[2] <- "demand"
colnames(dados)[1] <- "date"

#Plot
g <- ggplot(dados, aes(x=date,y=demand)) +
  geom_point() +
  geom_line()
g
```

Definir os valores para a taxa cheia e a taxa com desconto e encontrar o valor crítico:

```{r}
tarifa.full <- 174
tarifa.low <- 114

valor.critico <- (tarifa.full-tarifa.low)/tarifa.full

```

##Modelo 1 - Normal
Vamos considerar que os dados seguem uma distribuição normal, sem discrimar o dia da semana.

```{r}
media_1 <- mean(dados$demand)

m_int <-round(media_1,0) #o inteiro mais próximo seguindo arrendondamento

g <- g + geom_hline(yintercept =  media_1, color="blue",
                    linetype = "longdash", size = 1)
g
```

Sd e RMSE (considerando o valor fracionário):

```{r}
rmse_1 <- sd(dados$demand)
rmse_1

protection_Level_1 <- qnorm(p=valor.critico,mean = media_1, sd = rmse_1 )

protection_Level_1 <- round(protection_Level_1,0)
protection_Level_1
```

Daqui sai o resultado do calculo de z. 
59 seria o nível de proteção de assentos.

##Modelo 2 - Empírico

Vamos considerar que os dados seguem uma distribuição empírica, sem discrimar o dia da semana.

```{r}
q.model2 <- quantile(dados$demand, c(valor.critico,0.5)) 

q.model2

protection_Level_2 <-  q.model2[[1]]

protection_Level_2

mediana_2 <-  q.model2[[2]]

g <- g + geom_hline(yintercept =  mediana_2, color="red",
                    linetype = "longdash", size = 1)
g

rmse_2 <- sqrt(mean((dados$demand - mediana_2)^2))
rmse_2
```

56 seria o nível de proteção de assentos (traço em vermelho em contraste com o azul anterior - 59).

##Modelo 3 - split por dias da semana (normal)

####Maneira 1:
```{r}
dados$day <- weekdays(dados$date)

dados_domingo <- dados %>%
  filter(day == "domingo") 

mean_domingo <- mean(dados_domingo$demand)

sd_domingo   <- sd(dados_domingo$demand)

```

####Maneira 2:
```{r}
mean.days.normal <- dados %>%
  group_by(day) %>%
  summarise(media.N = mean(demand),
            sd.N= sd(demand),
            prot.Level.3 = round(qnorm(p=valor.critico,mean = media.N, sd = sd.N)))

mean.days.normal
```

A tabela indica o nível de proteção para cada dia da semana na coluna "prot.Level.3".
Adicionando essas informações à tabela inicial de dados, temos:

```{r}
mean.days.normal2 <- dados %>%
  group_by(day) %>%
  mutate(media.N = mean(demand),
         sd.N= sd(demand),
         prot.Level.3 = round(qnorm(p=valor.critico,mean = media.N, sd = sd.N),0)
  )

head(mean.days.normal2)
```

Deixando a tabela de dados mais completa. Abaixo o rmse do modelo 3:

```{r}
rmse_3 <- sqrt(mean((mean.days.normal2$demand - mean.days.normal2$media.N)^2))
rmse_3
```


##Modelo 4: Empírica por dia

```{r}
median.days.empirica <- dados %>%
  group_by(day) %>%
  mutate(mediana = median(demand),
         prot.Level.4 = as.integer(quantile(demand,valor.critico))
  )
median.days.empirica

rmse_4 <- sqrt(mean((median.days.empirica$demand - median.days.empirica$mediana)^2))
rmse_4
```


##Modelo 5:Regressão (considerando mês e dia)

####Preparação:
```{r}
dados$month <- months(dados$date)

dados$day <- factor(dados$day)

dados$month <- factor(dados$month)

summary(dados$day)
is.factor(dados$day)
levels(dados$day)
str(dados)
```


####Regressão 1:
```{r}
dados.fit1 <- lm(data=dados, demand ~ day + month)

anova(dados.fit1)
summary(dados.fit1)
```

####Regressão 2:
Incluindo um termo de interação dia-mês 

```{r}
dados.fit2 <- lm(data=dados, demand ~ day + month + day:month)
anova(dados.fit2)
summary(dados.fit2)
plot(dados.fit2)
```

#####Plotando os valores previstos:
```{r}
prediction <- predict(dados.fit2,newdata = dados )

g <- ggplot(dados, aes(x=date,y=demand)) +
  geom_point() +
  geom_line() 

#use fitted values or prediction
k <- g + geom_point(aes(x=dados$date,y=dados.fit1$fitted.values), 
                    color = "yellow") #AMARELO PREVISÃO 1


k + geom_point(aes(x=dados$date,y=prediction), 
               color = "blue")
```

Os pontos azuis são referentes às previsões da Regressão 2, enquanto que os pontos amarelos representam a Regressão 1. Percebe-se que a segunda regressão já foi capaz de prever valores mais próximos dos verificados nos dados.

####Regressão 3: acrescentando uma coluna de feriados (altas demandas)

```{r}
i=0
f=0
#help("if")
for(j in 1:365) i=dados$demand
for(j in 1:365) f[j]="nao"
for(j in 1:365) if(i[j]>100) f[j]="sim"
dados$feriados <- f
dados$feriados <- factor(dados$feriados)
str(dados)

dados.fit3 <- lm(data=dados, demand ~ day + month + day:month + feriados)
anova(dados.fit3)
summary(dados.fit3)
```

#####Plotando os valores previstos:
```{r}
kk <- k + geom_point(aes(x=dados$date,y=dados.fit3$fitted.values), 
                     color = "red") #VERMELHO PREVISÃO 3
l <- kk + geom_point(aes(x=dados$date,y=prediction), 
                     color = "blue") #AZUL PREVISÃO 2
l
```
Os pontos vermelhos representam a regressão 3, azuis a 2 e amarelos a 1. As previsões parecem estar mais próximas da realidade.

####Regressão 4: Criando mais uma variavel conjunta entre feriados e dias

```{r}
dados.fit4 <- lm(data=dados, demand ~ day + month + day:month + feriados + feriados:day)
anova(dados.fit4)
summary(dados.fit4)
kkk <- l + geom_point(aes(x=dados$date,y=dados.fit4$fitted.values), 
                      color = "green") #VERDE PREVISÃO 4
kkk
```

Os pontos verdes representam a regressão 4, os vermelhos a regressão 3, azuis a 2 e amarelos a 1. As previsões parecem estar ainda mais próximas da realidade.

####Regressão 5: e se pensassemos em férias?
```{r}
h=0

for(j in 1:365) h[j]="0"
for(j in 1:365) if(dados$month[j] == "dezembro" | dados$month[j] == "janeiro") h[j]="1"
warnings()

dados$ferias <- h
dados$ferias <- factor(dados$ferias)
str(dados)

dados.fit5 <- lm(data=dados, demand ~ ferias + day + month + feriados +day:month + feriados:day)
anova(dados.fit5)
summary(dados.fit5)
```

Não apresenta nenhuma vantagem, já que os meses já foram contabilizados anteriormente.
Adicionar feriados e a contagem feriados:days levou à melhor regressão até o momento (regressão 4), pela avaliação dos resíduos, do RMSE e do valor de R-squared.

####Tabela com os valores críticos para cada dia gerado pelas 5 regressões:
```{r}
dados_R <- dados
dados_R$R1 <- round(predict(dados.fit1))
dados_R$R2 <- round(predict(dados.fit2))
dados_R$R3 <- round(predict(dados.fit3))
dados_R$R4 <- round(predict(dados.fit4))
dados_R$R5 <- round(predict(dados.fit5))
select(dados_R, demand, R1, R2, R3, R4, R5)

```


